臺灣基隆地方法院民事判決
110年度訴字第505號
原      告  張嘉浩  



訴訟代理人  李璇辰律師
            郭守鉦律師
被      告  張嘉鶴  
上列當事人間撤銷贈與等事件，本院於民國110年12月16日言詞
辯論終結，判決如下：
    主  文
原告之訴駁回
訴訟費用由原告負擔。
    事實及理由
一、原告主張：
　　兩造係為兄弟關係，訴外人朱萬英為兩造之母親（已歿）。
    緣原告自民國62年7月21日起至98年9月27日止，因擔任船員
    ，長期於海上工作，無多餘時間及心力照顧訴外人朱萬英。
    遂與被告協議，由原告贈與基隆市○○區○○○街000巷00弄0○0
    號房屋及所坐落之土地（下稱系爭房地）予被告，然被告須
    負責照顧訴外人朱萬英，且於原告年邁之後，負擔照顧原告
    之責。協議既成，原告遂於75年7月10日將系爭房地之所有
    權移轉登記予被告。惟被告於取得系爭房地之所有權後，並
    未依兩造之約定與訴外人朱萬英同住，並照顧朱萬英。而原
    告於98年9月15日，因工作之關係發生左側腦梗塞合併右側
    肢體無力之疾病，並經鑑定有中度身心障礙之情形，行動不
    便，被告亦未依約定照護原告，違反兩造上開贈與附有負擔
    之約定。爰依民法第412條第1項規定，撤銷原告所為將系爭
    房地贈與給被告之債權行為，並依民法第179條規定，請求
    被告返還系爭房地。並聲明：被告應將系爭房地之所有權移
    轉登記予原告。
二、被告之答辯：
　　系爭房地係由被告花費新臺幣（下同）500,000元，向原告
    所購買，並非由原告贈與給被告。且被告係為牧師，隨時可
    能輪調，被告豈有可能答應原告上開所指之條件等語。
三、本院之判斷：
　㈠兩造係為兄弟關係，系爭房地係由原告於75年7月10日，以買
    賣為原因，將所有權移轉登記予被告，業經原告提出系爭房
    地之土地、建物第一、二類謄本在卷可佐，並有被告提出系
    爭房地之買賣所有權移轉契約書、公證書附卷可憑，復經本
    院依職權調取系爭房地之土地建物查詢資料在卷可稽，且為
    兩造所不爭執，自堪信為真實。
　㈡本件原告主張其與被告成立附有被告應照顧訴外人朱萬英及
    原告至終老之附負擔贈與契約，將系爭房地之所有權移轉登
    記予被告名下等情，為被告否認，並以上開情詞置辯。茲
    就原告此部分主張有無理由，分述如下：
  1.按當事人主張有利於己之事實者，就其事實有舉證之責任。
    民事訴訟法第277條前段定有明文。又民事訴訟如係由原告
    主張權利者，應先由原告負舉證之責，若原告先不能舉證，
    以證實自己主張之事實為真實，則被告就其抗辯事實即令不
    能舉證，或其所舉證據尚有疵累，亦應駁回原告之請求（最
    高法院17年上字第917號判例意旨參照）。另稱贈與者，謂
    當事人約定，一方以自己之財產無償給與他方，他方允受之
    契約。民法第406條亦有規定。本件原告主張系爭房地為其
    附負擔贈與被告等情，為被告否認，依前揭說明，應由原告
    就此有利於己之事實，負舉證之責任。
　2.經查：
　⑴本件原告就其主張，雖提出系爭房地之土地建物第一、二類
    謄本及原告之身心障礙證明影本為證。然依原告所提出系爭
    房地之土地建物第一、二類謄本，系爭房地於75年7月10日
    ，係以買賣為原因，登記於被告名下，而原告所提出之身心
    障礙證明影本，亦僅得證明原告現今有中度身心障礙之情形
    ，均無從證明兩造間曾就系爭房地，有如原告主張附負擔贈
    與之情事。
　⑵反觀，被告抗辯系爭房地係其花費500,000元所購買，業據被
    告提出經公證人公證之系爭房地之買賣所有權移轉契約書可
    證。而依上開契約書所載，系爭房地之買賣價金，建物部分
    為220,000元，土地部分為107,844元，核與被告所稱之金額
    相差不多，且不動產登記實務上，不動產買賣當事人為節省
    稅捐，均會將買賣價金低報，可認被告上開所辯確屬實在。
　⑶至原告主張被告於75年間系爭房地辦理所有權移轉登記之時
    ，並無足夠資力購買系爭房地云云，固為被告所不否認。惟
    購買不動產之資金來源甚多，或有向銀行貸款者，或有向親
    友借貸者，不一而足，是縱被告於75年間受讓系爭房地之所
    有權時，其本身並無足夠之資力，被告至少可透過私人之借
    貸，取得購買系爭房地之資金，並不因其名下無其他財產，
    即得認為系爭房地係由原告贈與給被告。從而，原告聲請調
    取被告於75年間之財產所得資料，並無必要，不應准許。
四、綜上所述，原告主張兩造就系爭房地成立附負擔之贈與契約
    ，並無足採，其以被告未履行贈與所附負擔及扶養義務，依
    民法第412條第1項主張撤銷其附負擔贈與之行為及依民法第
    179條規定，請求被告將系爭房地所有權移轉登記予原告，
    均無理由，應予駁回。
五、本件事證已臻明確，其餘兩造主張、陳述及所提之證據，經
    審酌均與本院前揭判斷不生影響，爰不一一詳予論述，附此
    敘明。
六、據上論結，原告之訴為無理由，依民事訴訟法第78條、第87
    條第1項，判決如主文。 　　　　
中　　華　　民　　國　　110 　年　　12　　月　　30　　日
                  民事庭法　官　周裕暐　　　　　
以上正本係照原本作成。
如對本判決上訴，須於判決送達後20日內向本院提出上訴狀。如
委任律師提起上訴者，應一併繳納上訴審裁判費。
中　　華　　民　　國　　110 　年　　12　　月　　30　　日
                        書記官　謝佳妮